【裁判字號】    93,訴,389
【裁判日期】    950509
【裁判案由】    貪污
【裁判全文】
臺灣嘉義地方法院刑事判決               93年度訴字第389號
公  訴  人  臺灣嘉義地方法院檢察署檢察官
被      告  甲○○
          （原名陳明峰)
選任辯護人  陳國瑞律師
            嚴庚辰律師
上列被告因貪污案件，經檢察官提起公訴（93年度偵字第1737號
），本院判決如下：
    主  文
甲○○共同明知為不實之事實，而登載於職務上所掌之公文書，
足以生損害於公眾，處有期徒刑壹年陸月，緩刑肆年。
    事  實
一、甲○○於民國83年間係臺灣省政府佔有百分之50以上股份之
    公營事業機關即設址於嘉義縣民雄鄉頭橋工業區○○○路9
    號臺灣省農工企業股份有限公司所屬嘉義機械廠 (以下簡稱
    嘉機廠）工務課長，承廠長即另案被告丙○○之命，督導審
    核該廠承包工程之發包、施工等業務，為依據法令從事公務
    之人員。明知嘉機廠於83年5月間標得之臺北市政府環保局
    山豬窟垃圾掩埋場污水處理設備工程，其中機電部分工程總
    金額達新臺幣（下同）1億零200萬元，依「機關營繕工程及
    購置定製變賣財物稽察條例」暨「臺灣省農工企業股份有限
    公司嘉義機械廠特約衛星工廠實施作業要點規定」，營繕工
    程支出且已逾應公開招標之5000萬元最低標準，即應辦理公
    開招標，竟仍與丙○○共同基於偽造文書及洩露國防以外祕
    密之犯意，未依上開規定，共同將上開機電部分工程切割成
    3 筆，使得每筆金額均未達應公開招標之5000萬元，嗣以比
    價方式辦理，再由甲○○將上開3項工程之底價洩漏予設址
    於臺北市南港區○○○路○段26號2樓之「詠淳工程股份有限
    公司」負責人乙○○知情，並從嘉機廠之特約衛星工廠中挑
    選出吉美科技股份有限公司、漢欣工程股份有限公司於83年
    12 月20日下午2時許，及84年1月27日上午9時30分許，在嘉
    機廠內參與比價，且事先表示將由詠淳公司得標，而吉美公
    司、漢欣公司僅為陪標，並告知陪標之吉美公司、漢欣公司
    以不得低於一定底價之方式，使詠淳公司依原規劃之結果順
    利得標，而甲○○並於當日不實之比價結束後，在臺灣省農
    工企業股份有限公司嘉義機械廠比價紀綠表2份內登載不實
    之投標比價紀錄，將之送嘉機廠核備，足以生損害於嘉機廠
    之招標及其他合法廠商投標參與競價之權利。
二、案經臺灣士林地方法院檢察署檢察官簽分呈請臺灣高等法院
    檢察署令轉臺灣嘉義地方法院檢察署提起公訴。
    理  由
一、認定犯罪事實所憑之証據及理由：
    訊據被告甲○○對於前揭犯罪事實坦承不諱，且有被告於臺
    灣士林地方法院90年度訴字第188號案件中之供詞，證人丙
    ○○、蔡文珍、乙○○於臺灣士林地方法院90年度訴字第
    188 號案件中之供詞及臺灣省農工企業股份有限公司嘉義機
    械廠比價紀綠表2份附卷足憑，核與被告自白互核一致，被
    告之犯行應堪認定。
二、論罪科刑之理由：
(一)按刑法第132條第1項所謂應秘密之者，係指文書、圖畫、消
    息或物品，與國家政務或事務上具有利害影響者而言，查工
    程底價關乎國家財政之利益，於尚未投標前自不應洩露而屬
    於國防以外應祕密之消息，被告甲○○洩露工程底價予投標
    廠商，核其行為係觸犯刑法第132條第1項之洩密罪。又被告
    甲○○於行為時係臺灣省政府佔有百分之50以上股份之公營
    事業機關嘉機廠之工務課長，為依據法令從事公務之人員，
    屬於刑法上之公務員，被告甲○○於具有公文書性質之工程
    比價紀錄表為虛偽之比價，核其所為係犯刑法第213條之公
    務員登載不實罪。被告甲○○及丙○○有犯意聯絡，行為分
    擔，均為共同正犯。
(二)又被告所為之數洩露底價及偽造文書之行為於密切接近之時
    地實施，侵害同一之法益，各行為之獨立性極為薄弱，依
    一般社會健全觀念，在時間差距上，難以強行分開，在刑
    法評價上，以視為數個舉動之接續施行，合為包括之一行
    為予以評價，較為合理，應屬接續犯，而為包括之一罪。
    。又被告甲○○所犯洩密罪及公務員登載不實罪有方法結果
    之牽連關係，為牽連犯，應從一重以公務員登載不實罪處斷
    。
(三)爰審酌被告甲○○身為公務員，當潔身自愛，對於公共工程
    之施做，應盡力以最低價格，謀取最高之工程品質，卻捨此
    不為，洩露工程底價，於工程比價紀錄表為虛偽之比價等一
    切情狀，量處如主文所示之刑。又被告未曾受有期徒刑以上
    刑之宣告，因一時失慮，觸罹刑典，犯後業已坦承犯行，且
    願捐款予慈善團體，經此刑之宣告後，應知警惕而無再犯之
    虞，本院因認暫不執行其刑為當，予以宣告緩刑，以啟自新
    。
據上論斷，應依刑事訴訟法第299條第1項前段，刑法第28條、第
132條第1項、第213條、第55條、第74條第1款，判決如主文。
本案經檢察官侯德人到庭執行職務
中    華    民    國    95       年   5     月    9     日
            刑事第二庭  審判長法  官  夏金郎
                              法  官  洪嘉蘭
                              法  官  黃義成
右正本證明與原本無異。
如不服本判決，應於判決送達後10日內，向本院提出上訴狀。
中    華    民    國    95       年   5     月    9     日
                              書記官  侯麗茹
附錄法條：
刑法第132條第1項：
公務員洩漏或交付關於中華民國國防以外應秘密之文書、圖畫、
消息或物品者，處3年以下有期徒刑。
刑法第213條：
公務員明知為不實之事項，而登載於職務上所掌之公文書，足以
生損害於公眾或他人者，處1年以上7年以下有期徒刑。


司法院資訊處製作；財團法人民間司法改革基金會備份。
